【裁判字號】    98,訴,2572
【裁判日期】    980930
【裁判案由】    毒品危害防制條例
【裁判全文】
臺灣板橋地方法院刑事判決              98年度訴字第2572號
公  訴  人  臺灣板橋地方法院檢察署檢察官
被      告  甲○○
上列被告因毒品危害防制條例案件，經檢察官提起公訴（98年度
毒偵字第3983號），被告於準備程序中對被訴之事實為有罪陳述
，本院合議庭裁定由受命法官獨任行簡式審判程序，並判決如下
：
    主    文
甲○○施用第一級毒品，累犯，處有期徒刑拾壹月；扣案第一級
毒品海洛因壹包（淨重零點零伍柒零公克，因鑑驗使用零點零零
零陸公克，驗餘淨重零點零伍陸肆公克）沒收銷燬。
    事    實
一、甲○○前於民國88年間，因施用第一、二級毒品案件，經臺
    灣臺東地方法院以88年度毒聲字第155 號裁定送勒戒處所施
    以觀察、勒戒後，因認有繼續施用毒品傾向，復由同法院以
    88年度毒聲字第211 號裁定令入戒治處所施以強制戒治，於
    89年6 月9 日因強制戒治期滿執行完畢出監，該次施用毒品
    犯行且經臺灣臺東地方法院檢察署檢察官以89年度戒毒偵字
    第53號為不起訴處分確定；(1)復於93年7 月間，因施用第二
    級毒品案件，經本院以94年度簡字第5135號判決判處有期徒
    刑6 月確定；(2)又於94年4 月間，因收受贓物案件，經本院
    以94年度簡字第4545號判決判處有期徒刑3 月確定；(3)再於
    94年4 月間，因違反槍砲彈藥刀械管制條例案件，經臺灣臺
    北地方法院以95年度訴字第858 號判決判處有期徒刑1 年8
    月，併科罰金新台幣（下同）9 萬元確定；(4)另於94年9 月
    間，因違反槍砲彈藥刀械管制條例案件，經臺灣士林地方法
    院以94年度士簡字第1372號判決判處有期徒刑6 月確定；(5)
    又於95年間，因連續施用第一級毒品案件，經本院以95年度
    訴字第53號判決判處有期徒刑1 年2 月確定；(6)復於95年間
    ，因過失傷害案件，經臺灣臺北地方法院以95年度交易字第
    356 號判決判處拘役55日確定；前揭6 罪所處之刑，嗣經臺
    灣臺北地方法院以96年度交聲減字第1177號裁定均各減刑為
    有期徒刑3 月、1 月15日、10月，併科罰金4 萬5 千元、3
    月、7 月、拘役27日，並將前4 罪更定應執行有期徒刑1 年
    2 月，併科罰金4 萬5 千元確定，經接續執行後，於97年2
    月15日執行完畢（惟自97年2 月15日起接續執行拘役27日及
    罰金4 萬5 千元易服勞役後，於97年4 月18日出監）；詎猶
    未知所戒慎，復基於同時施用第一級毒品海洛因、第二級毒
    品甲基安非他命之犯意，於98年5 月29日某時許，在臺北市
    ○○街○ 段284 巷2 號住處內，以將海洛因及甲基安非他命
    混合置於玻璃球內燒烤後吸食煙霧之方式，施用海洛因及甲
    基安非他命1 次；嗣於98年5 月30日16時30許，在臺北縣三
    重市○○○路63號前為警臨檢盤查，併扣得其持有之第一級
    毒品海洛因1 包（淨重0.0570公克，因鑑驗使用0.0006公克
    ，驗餘淨重0.0564公克），甲○○且同意接受員警採尿，經
    警將其尿液檢體送驗後，呈嗎啡、甲基安非他命陽性反應。
二、案經臺北縣政府警察局三重分局移送臺灣板橋地方法院檢察
    署檢察官偵查後起訴。
    理    由
一、認定犯罪事實所憑之證據及理由：
(一)、訊據被告對其在上揭時間、地點施用第一級毒品海洛因、第
    二級毒品甲基安非他命之事實，於本院審理中自白不諱，而
    其為警查獲時，同意接受員警採尿，經警將所採集被告尿液
    檢體送驗後，呈嗎啡、甲基安非他命陽性反應，有臺北縣政
    府警察局三重分局查獲毒品案件被移送者姓名、代碼對照表
    、臺灣檢驗科技股份有限公司98年6 月10日出具之濫用藥物
    檢驗報告各1 份附卷足憑（見偵查卷第19頁、第46頁）；又
    被告為警查獲時，所扣得白色粉末1 包（淨重0.0570公克，
    因鑑驗使用0.0006公克，驗餘淨重0.0564公克）經鑑定，確
    含第一級毒品海洛因成分等情，亦有交通部民用航空局航空
    醫務中心98年7 月3 日航藥鑑字第0983265 號毒品鑑定書附
    於偵查卷可稽（見偵查卷第44頁），俱徵被告自白有上開施
    用海洛因、甲基安非他命犯行，核與事實相符，堪以採信。
(二)、按觀察、勒戒或強制戒治執行完畢釋放後，5 年內再犯施用
    第一、二級毒品之罪者，檢察官應依法追訴，毒品危害防制
    條例第23條第2 項定有明文；次按修正毒品危害防制條例就
    施用毒品者，僅於「初犯」及「5 年後再犯」二種情形，有
    其追訴條件之限制，即須於初犯經觀察、勒戒或強制戒治釋
    放後，5 年內均無施用毒品之行為，始能認其前所實施之觀
    察、勒戒或強制戒治已足遮斷毒癮，而得於5 年後再犯時，
    再予適用初犯之規定，重行觀察、勒戒等程序；倘5 年內已
    經再犯，被依法追訴處罰，縱其第3 次（或第3 次以上）施
    用毒品之時間在初犯釋放5 年以後，即與「5 年後再犯」之
    情形有別，且因已於「5 年內再犯」，顯見其再犯率甚高，
    原實施觀察、勒戒或強制戒治，已無法收其實效，而無5 年
    戒斷期之存在，自無再經觀察、勒戒及強制戒治之必要，應
    由檢察官逕行起訴；最高法院著有95年度台非字第59號判決
    、95年度台非字第65號判決意旨可供參照；查被告前因施用
    毒品案件，經臺灣臺東地方法院裁定送勒戒處所施以觀察、
    勒戒後，因認有繼續施用毒品傾向，復由同法院裁定令入戒
    治處所施以強制戒治，嗣於89年6 月9 日因戒治期滿執行完
    畢出監，該次施用毒品犯行且經臺灣臺東地方法院檢察署檢
    察官以89年度戒毒偵字第53號為不起訴處分確定，復於93年
    7 月間，因施用第二級毒品案件，由臺灣板橋地方法院檢察
    署檢察官以94年度毒偵字第5510號提起公訴，並經本院以94
    年度簡字第5135號判決判處有期徒刑6 月確定等情，有臺灣
    高等法院被告前案紀錄表在卷可稽，是被告於89年6 月9 日
    強制戒治期滿執行完畢後，5 年以內之93年7 月間，既仍因
    有施用毒品犯行，經法院判處罪刑確定，依諸前開條例規定
    及最高法院判決意旨，因被告在觀察勒戒、強制戒治執行完
    畢釋放後之5 年內，業有施用毒品之行為，則被告本次於98
    年5 月29日所為之施用毒品之行為，即與5 年後再犯之情形
    有別，無再經觀察、勒戒、強制戒治之必要，應由檢察官逕
    行起訴，附此敘明；綜上，本件事證已明，被告犯行堪以認
    定。
二、應適用之法律、科刑審酌事由及沒收物之處理：
(一)、核被告如事實欄所為，係犯毒品危害防制條例第10條第1 項
    之施用第一級毒品罪及同條第2 項之施用第二級毒品罪；其
    施用第一、二級毒品前後持有該等毒品行為，均各為其施用
    之高度行為所吸收，均不另論罪；又被告同時合併施用第一
    、二級毒品，乃以一行為而觸犯2 罪名，為想像競合犯，應
    依刑法第55條規定，僅從一重之施用第一級毒品罪處斷。至
    公訴人雖認被告前開施用第一、二級毒品行為，係犯意各別
    ，行為殊異，請予分論併罰，然按毒品有煙吸、注射或口服
    等不同施用方式，其施用方式及用藥組合，並無固定模式，
    不同吸毒族群及不同毒品種類，可能有不同之施用方式及組
    合，且確有將海洛因及甲基安非他命混用之案例，此有行政
    院衛生署管製藥品管理局94年3 月22日管檢字第0940002773
    號函可參，足徵被告供稱乃同時混合施用海洛因、甲基安非
    他命等語，洵屬有據，可以採信，公訴人復未指出資以認定
    被告係分別施用海洛因與甲基安非他命之證據方法，自應為
    有利被告之認定，是公訴人認被告所犯上開2 罪，應予分論
    併罰乙節，容有誤會，併此敘明；另被告有如事實欄所述前
    科及刑之執行情形，有前揭臺灣高等法院被告前案紀錄表附
    卷可憑，其於有期徒刑執行完畢後，5 年以內，故意再犯本
    件有期徒刑以上之罪，為累犯，應依刑法第47條第1 項規定
    ，加重其刑；至被告雖認其本件行為符合自首，然查被告係
    於98年5 月30日16時30許為警查獲，而其本件施用海洛因及
    甲基安非他命之時點，係98年5 月29日，事證業經認定如上
    ，茲被告於98年5 月30日遭警查獲之當日警詢及偵訊時，固
    確曾坦認前有施用安非他命、海洛因之情，然其斯時所坦承
    之最後一次施用時點，係98年2 月6 日，此有被告之警詢、
    偵查筆錄在卷可稽（見偵查卷第7 、37頁），則被告警詢、
    偵查時顯非針對其本案98年5 月29日之施用海洛因及甲基安
    非他命犯行，在此部份之犯罪被有偵查權之機關或公務員發
    覺前，即主動向有偵查權限之警員申告自己本案98年5 月29
    日施用毒品之事實，兼之本案亦無事證顯示，被告另於臺北
    縣政府警察局三重分局收受被告前揭臺灣檢驗科技股份有限
    公司98年6 月10日出具之濫用藥物檢驗報告，因悉被告本案
    施用毒品犯嫌併於98年6 月20日以北縣警重刑字第09800291
    73號函檢附該驗尿報告與臺灣板橋地方法院檢察署檢察官偵
    查前，被告復有向有偵查權限之機關或公務員申告自己本案
    犯行之事實，是其本案犯行容與自首之要件不符，併此敘明
    。
(二)、爰審酌被告曾因施用毒品犯行受觀察勒戒、強制戒治及刑罰
    執行，仍漠視法令禁制而犯本罪，顯未知所戒慎，惟兼衡其
    施用毒品所生危害，實以自戕身心健康為主，對於他人生命
    、身體、財產等法益，尚無明顯而重大之實害，暨其犯罪後
    坦認犯行之態度等一切情狀，就其本件犯行，量處如主文所
    示之刑，以示懲儆。
(三)、扣案海洛因1 包（淨重0.0570公克，因鑑驗使用0.0006公克
    ，驗餘淨重0.0564公克），因該只包裝袋與其內之毒品，二
    者在物理上均難以析離，均應依毒品危害防制條例第18條第
    1 項前段規定沒收銷燬。
據上論斷，應依刑事訴訟法第273 條之1 第1 項、第299 條第1
項前段、毒品危害防制條例第10條第1 項、第2 項、第18條第1
項前段，刑法第11條、刑法第55條、第47條第1 項，判決如主文
。
本案經檢察官高智美到庭執行職務。
中    華    民    國    98    年    9     月    30    日
                  刑事第十九庭法  官  陳明偉
以上正本證明與原本無異。
如不服本判決應於送達後10日內向本院提出上訴狀。
                              書記官  陳玉心
中    華    民    國    98    年    9     月    30    日
附錄本案論罪科刑法條全文
毒品危害防制條例第十條
施用第一級毒品者，處六月以上五年以下有期徒刑。
施用第二級毒品者，處三年以下有期徒刑。


司法院資訊處製作；財團法人民間司法改革基金會備份。
